臺中高等行政法院裁定
　　　　　　　　　　　　　　　　九十三年度訴字第五五二號
　　　　　　　　　　　　　　　.
原　　　告　甲○○
訴訟代理人　丙○○
被　　　告　彰化縣政府
代　表　人　乙○○
訴訟代理人　許燦奎　律師
上列當事人間因土地徵收事件，原告不服內政部中華民國九十三
年八月十九日台內訴字第○九三○○○四七九九號訴願決定，提
起行政訴訟。本院裁定如下︰
　　主  文
原告之訴駁回。
訴訟費用由原告負擔。
　　理  由
一、按「原告之訴，起訴不合程式或不備其他要件者，行政法院
    應以裁定駁回之。」、「人民因中央或地方機關之違法行政
    處分，認為損害其權利或法律上之利益，經依訴願法提起訴
    願而不服其決定者，得向高等行政法院提起撤銷訴訟。」為
    行政訴訟法第一百零七條第一項第十款、第四條第一項所分
    別明定。是提起行政訴訟者以受違法之行政處分為前提。又
    所謂行政處分，係指中央或地方機關就公法上具體事件所為
    之決定或其他公權力措施而對外直接發生法律效果之單方行
    政行為，訴願法第三條第一項亦有明文（改制前行政法院四
    十五年判字第十八號判例意旨參照）。再「行政機關行使公
    權力，就特定具體之公法事件所為對外發生法律上效果之單
    方行政行為，皆屬行政處分。」亦經司法院釋字第四二三號
    解釋在案，可資遵循。
二、緣被告為辦理一五二線二水外環道新闢工程，申請徵收含原
    告所有坐落彰化縣二水鄉○○○段四七一－一號土地等八十
    一筆土地，報請內政部以九十二年十二月二十二日台內地字
    第○九二○○七一九○五號核准徵收，並經被告於九十三年
    二月九日以府地字第○九三○○二四一四四一號公告徵收，
    公告期間為九十三年二月十三日起至同年三月十四日止。原
    告認為路線規劃設計不公平，於九十二年十一月二十六日向
    被告提出陳情，請求變更路線規劃設計，經被告以九十二年
    十二月十七日府工土字第○九二○二三五五一○號函覆原告
    略謂：「一五二線二水外環道工程於南通路一段二十巷採往
    北單邊拓寬規劃路線，係為符合交通部頒道路設計標準及為
    避免造成交通事故，基於行車安全考量，故本區段○設○道
    路係採往北邊拓寬之路線，為經技術評估選定可行之路線線
    形辦理規劃設計。」原告不服，提起訴願，遭訴願決定機關
    為訴願不受理決定，遂提起本件行政訴訟。
三、原告訴稱：被告所為本件新闢工程自九十二年四月九日工程
    委託規劃設計至九十二年七月三十日完成規劃路線圖，僅短
    短三個月即完成一條二、三四○公尺之道路，工程不僅採單
    邊拓寬、取彎捨直，且設計成彎彎曲曲路線，原告所有一、
    三九○平方公尺土地，因道路之設計規劃，被徵收一、一二
    四平方公尺，剩餘土地遭區隔為兩部分，原告於九十二年十
    一月二十六日向被告陳情，請求了解新闢工程案為何單邊拓
    寬及取彎捨直，經被告答覆迴轉半徑要大於一四˙一四公尺
    ，故採單邊拓寬，而為節省工程經費、縮短工期，故取彎捨
    直。因被告僅就部分問題函覆，未處理原告請求提供相關資
    料供覽之部分，且所為解釋亦無法使人信服，原告另於九十
    二年十二月十八日、九十三年一月二日、九十三年三月四日
    三次向被告陳情，卻未獲回覆。被告處理過程，核與行政程
    序法第四十六條、第一百七十條、第一百七十一條之規定相
    悖。爰請求撤銷原處分（被告九十二年十二月十七日府工土
    字第○九二○二三五五一○號函）及訴願決定。
四、經查，原告以被告為辦理一五二線二水外環道新闢工程，申
    請徵收原告所有坐落彰化縣二水鄉○○○段四七一－一號土
    地，原告以被告該新闢工程，何以單邊拓寬及取彎捨直，而
    徵收其土地為由，於九十二年十一月二十六日向被告陳情，
    請求被告對此工程之道路規劃釋疑，經被告於九十二年十二
    月十七日以府工土字第二三五五一○號函復原告，其內容為
　　「有關一五二線二水外環道工程．．．依據交通部頒之公路
　　路線設計規範，其道路迴轉半徑至少須大於一四．一四公尺
　　，且須符合四級道路標準設計；基於行車安全考量，故本區
　　段○設○道路係採往北單邊拓寬之路線．．．考慮儘量利用
　　現有穿越縱貫鐵路橋之平面道路予以拓寬之方式施作，以節
　　省工程經費、縮短工期及對現地之影響最小，經就技術評估
　　選定可行之路線線形。」依其意旨，僅係對原告上開陳情書
　　有關道路規劃之疑問，予以說明。據首開判例意旨，被告該
    函尚非對原告之請求之事項有所准駁，應屬單純事實之敘述
    及理由之說明，既不因該項敘述或說明產生法律之效果，自
    非行政處分，原告對之提起訴願，訴願機關以該函非行政處
    分，予以不受理，並無不合。是本件原告訴請就訴願決定及
    原處分（指被告上開函件）均予撤銷，自與法不合，應予駁
    回。
五、次按土地徵收條例所稱之主管機關，在中央為內政部；徵收
    土地或土地改良物，由中央主管機關核准之；撤銷徵收由需
    用土地人向中央主管機關申請之。但需用土地人未申請者，
    原土地所有權人得向該管直轄市或縣市主管機關請求之，土
    地徵收條例第二條、第十四條及第五十條第一項分別定有明
    文。是被徵收土地之所有權人，如欲請求撤銷土地徵收，應
    向中央主管機關即內政部為之（本件原告原訴之聲明為請求
    被告撤銷上開土地之徵收，經本院闡明，改為請求撤銷訴願
    決定及被告上開函件），併予敘明。
六、依行政訴訟法第一百零七條第一項第十款、第一百零四條、
    民事訴訟法第九十五條、第七十八條，裁定如主文。
中　　華　　民　　國　　九十四　　年　二　月　五　　　日
                  第三庭審判長法  官　沈　應　南
                              法  官　林　秋　華
                              法  官　許　武　峰
以上正本證明與原本無異。
如不服本裁定，應於裁定送達後10日內以書狀敘明理由，經本院
向最高行政法院提起抗告（須依對造人數附具繕本）；並應預繳
送達用雙掛號郵票390元（34元及5元郵票各10份)。
中　　華　　民　　國　　九十四　　年　二　月　五　　　日
                              書記官  王  永  慶
